【裁判字號】    92,易,997
【裁判日期】    920829
【裁判案由】    違反健康食品管理法
【裁判全文】
臺灣彰化地方法院刑事判決                          九十二年度易字第九九七號
    公  訴  人  臺灣彰化地方法院檢察署檢察官
    被      告  丙○○
右列被告因違反健康食品管理法案件，經檢察官聲請簡易處刑 (九十二年度偵字第三
四八四號)，本院依通常程序判決如左：
    主  文
丙○○連續明知為非依健康食品管理法之規定，不得廣告為健康食品之食品而廣告，
處有期徒刑參月，如易科罰金，以參佰元折算壹日。緩刑參年。
    事  實
一、丙○○明知其所欲販售之「鹿角膠」、「養血寶」、「龜甲膠」、「龜芩膏」、
    「龜鹿二仙膠」等產品，均未依健康食品管理法之規定申請許可為健康食品，竟
    基於概括犯意，自民國九十一年十二月起至九十二年三月間止（起訴書載為自九
    十一年五、六月間起），委請不知情之乙○○於網際網路上架設網站（網址為
    http://ww.evelin.com.tw/2htm），廣告前開產品，內容並述及「…防止鈣流失
    ，能改善因骨質疏鬆，血鈣大量流失引起之腰腿頸背酸痛，甚至夜間抽筋酸麻難
    眠。促進紅血球紅血蛋白新生，改善造血機能，調節凝血機制幫助止血，促進開
    刀，骨抵後傷口及骨骼癒合。增強身體免疫力，抗衰老並改善更年期滿潮熱盜汗
    等症狀」、「美白膚抗衰老，保青春」、「補血養血養陰潤燥，美容養顏」等詞
    句，已屬於「健康食品」中改善骨質疏鬆、免疫調節、抗老化等保健功效之陳述
    ，其並在廣告上留存向不知情之甲○○所借用之合作金庫銀行古亭分行之000
    0000000000帳號，以供不知情之客戶匯款而伺機販賣。嗣於九十二年
    一月間，經台北縣政府衛生局向彰化縣政府衛生局舉發後，彰化縣政府衛生局人
    員調查後於同年三月間查獲。
二、案經彰化縣政府移送臺灣彰化地方法院檢察署檢察官偵查起訴。
    理  由
一、訊之被告丙○○對其上開違反健康食品管理法規定，擅自以健康食品之名義在網
    路上刊登廣告之犯罪事實坦白承認，僅辯說其不知其行為已違法云云。然查：被
    告上開犯罪事實，業據證人即彰化縣政府衛生局之承辦人丁○○、乙○○、甲○
    ○等人證述歷歷，核與其自白之事實大致相符，並有在上開網址所查得之「鹿角
   膠」、「養血寶」、「龜甲膠」、「龜芩膏」、「龜鹿二仙膠」等產品廣告附卷
    可參；被告亦不否認其確有在網路上刊登該等廣告，雖其辯說不知為違法，然其
    既有以此營利之意，理應有瞭解相關之法令規定之責任，自不能於違法後始推稱
    不知，況人民本有知法、守法之義務，是刑法第十六條前段明文規定：「不得因
    不知法律而免除其刑事責任」，故被告辯稱不知為違法之說詞，乃係為己卸責之
    詞，自不能採為有利於其之認定。是被告犯行已堪認定，應依法予以論科。
二、核被告丙○○所為，係違反健康食品管理法第六條第一項之規定，應依同法第二
    十一條第二項之規定處罰。公訴人雖認應依同法第二十一條第一項之規定處罰，
    然其起訴事實顯係涉及刊登廣告之情節，應依同法第二十一條第二項之處定處罰
    為當，是公訴人起訴之法條顯有誤植，本院依法予以更正。又被告利用不知情之
    乙○○及甲○○為其遂行上揭犯行，係屬間接正犯。其先後多次犯行，時間緊接
    、所犯構成要件相同，顯係基於概括犯意為之，應依連續犯之規定論以一罪，並
    依法加重其刑。爰審酌被告犯罪之動機、目的、方法、手段、品行、所生危害暨
    犯後態度等一切情狀，量處如主文所示之刑，以示懲儆。末查被告於犯本罪前五
    年內，未曾受有期徒刑以上刑之宣告及執行，此有臺灣彰化地方法院檢察署刑案
    資料查註紀錄表一紙在卷可稽，其經此教訓，應知警惕而無再犯之虞，所宣告之
    刑，認以暫不執行為適當，併予宣告緩刑  年三年，以勵自新。
三、據上論斷，應依刑事訴訟法第四百五十二條、第二百九十九條第一項前段、健康
    食品管理法第二十一條第二項、刑法第十一條前段、第五十六條、第四十一條第
    一項前段、第七十四條第二款、罰金罰鍰提高標準條例第二條判決如主文。
本案經檢察官鮑慧忠到庭執行職務。
中      華      民      國      九十二      年    八    月    二十九    日
                                臺灣彰化地方法院刑事第一庭
                                    法      官  葛永輝
右正本證明與原本無異。
如不服本判決，應於判決送達後十日內向本院提出上訴狀( 須附繕本 )。
                                    法院書記官  施惠卿
中      華      民      國      九十二      年    八    月    二十九    日


司法院資訊處製作；財團法人民間司法改革基金會備份。
